臺灣高雄地方法院民事裁定
109年度消債更字第262號
聲  請  人  許素裡  
0000000000000000

代  理  人  矯恆毅律師
上列當事人因消費者債務清理事件聲請更生，本院裁定如下：
    主  文
聲請人許素裡自中華民國一○九年十二月二十二日下午四時起開
始更生程序。
命司法事務官進行本件更生程序。
    理  由
一、聲請意旨略以：伊有不能清償債務情事，前向本院聲請調解
    債務清償方案，惟調解不成立。伊又未經法院裁定開始清算
    程序或宣告破產，爰聲請更生等語。
二、按債務人不能清償債務或有不能清償之虞者，得依本條例所
    定更生或清算程序，清理其債務；債務人無擔保或無優先權
    之本金及利息債務總額未逾新臺幣（下同）12,000,000元者
    ，於法院裁定開始清算程序或宣告破產前，得向法院聲請更
    生；法院開始更生程序之裁定，應載明其年、月、日、時，
    並即時發生效力；法院開始更生或清算程序後，得命司法事
    務官進行更生或清算程序，必要時得選任律師、會計師或其
    他適當之自然人或法人1人為監督人或管理人，消費者債務
    清理條例（下稱消債條例）第3條、第16條第1項、第42條第
    1項、第45條第1項分別定有明文。
三、經查：
  ㈠聲請人前於民國109年5月19日提出債權人清冊，向本院聲請
    調解債務清償方案，經本院109年度司消債調字第298號受理
    ，於109年6月23日調解不成立，聲請人於同日以言詞聲請更
    生等情，業經本院依職權調閱上開調解卷宗核閱無訛。
  ㈡聲請人於106年度無申報所得，107年度至108年度申報所得各
    為196,872元、634元，平均每月所得為16,406元、53元（本
    裁定計算式均採元以下4捨5入），名下有2003年出廠車輛1
    部，並有華映股票63股、吉祥全股票142股，另有富邦人壽
    保單解約金100,102元（已扣105年12月28日保單借款本利和
    443,224元）、元大人壽保單解約金50,680元（已扣保單借
    款本息287,549元）；又聲請人自陳107年5月至108年12月於
    揚昇旅行社高雄分公司擔任助理會計，每月收入24.300元，
    因公司預告營運不佳，可能結束高雄分公司，且公司於109
    年1月無法給付薪資，聲請人乃辦理離職，109年2月至3月無
    業，賴父母負擔生活費用，109年4月16日起參加行政院安心
    上工專案，時薪158元，每月最高工時80小時，每人最長以6
    個月為限，109年4月至10月收入各為6,482元、10,000元、1
    0,771元、11,719元、12,035元、11,403元、11,077元，目
    前已屆期而無業，由父母負擔生活費用，未領取任何補助等
    情，有財政部高雄國稅局106年至108年綜合所得稅各類所得
    資料清單及財產歸屬資料清單【本院109年度司消債調字第2
    98號卷（下稱調卷）第15至17頁、本案卷第46頁】、財產及
    收入狀況說明書（調卷第4至8頁）、債權人清冊（調卷第9
    至10頁）、戶籍謄本（本案卷第56頁）、勞工保險被保險人
    投保資料表（調卷第19至20頁）、個人商業保險查詢結果表
    （本案卷第50頁）、財團法人金融聯合徵信中心前置協商專
    用債權人清冊（調卷第12至14頁）、信用報告（本案卷第37
    至39頁）、社會補助查詢表（本案卷第15至17頁）、高雄市
    政府都市發展局函（本案卷第28頁）、勞動部勞工保險局函
    （本案卷第18頁）、勞動部勞動力發展署高屏澎東分署函（
    本案卷第19頁）、臺灣集中保管結算所股份有限公司函（本
    案卷第78至82頁）、存簿（調卷第18頁、本案卷第43至45頁
    、第104至105頁）、揚昇旅行社高雄分公司薪資袋（本案卷
    第40至42頁）、聲請人109年9月16日補正狀（本案卷第33至
    35頁）、富邦人壽保險股份有限公司陳報狀（本案卷第29至
    30頁）、元大人壽保險股份有限公司函（本案卷第31至32頁
    ）等附卷可證。依聲請人上述工作、收入情形，認以聲請人
    聲請更生前2年即107年7月至109年6月平均每月收入19,361
    元【計算式：（24,300×18＋6,482＋10,000＋10,771）÷24＝19,
    361】，核算其償債能力之基礎，堪認妥適。
  ㈢關於聲請人必要生活費用部分，聲請人主張每月支出21,300
    元（含房屋租金8,000元，現降為5,000元）乙情，並提出租
    賃契約為證（本案卷第52至54頁）。按債務人必要生活費用
    ，以最近一年衛生福利部或直轄市政府所公告當地區每人每
    月最低生活費一點二倍定之，消債條例第64條之2第1項定有
    明文。本院參酌衛福部社會司所公告109年度高雄市最低生
    活費為13,099元，則聲請人每月最低生活所必需除有特殊情
    形並有證據證明者外，自宜以此之1.2倍即15,719元為度，
    始得認係必要支出。聲請人固陳稱於姪子陳宏銓所有房屋（
    下稱系爭房屋）居住，原每月租金8,000元，現因聲請人收
    入有限，降為每月5,000元，惟系爭房屋原係聲請人父母出
    資2,000,000元購入，登記為聲請人所有，並由聲請人辦理4
    ,500,000元房貸，由聲請人繳納本息，因聲請人無力負擔房
    貸，乃於107年1月15日以7,500,000元售予陳宏銓，然陳宏
    銓並無足額現金支付購屋款項，爰協議陳宏銓同意系爭房屋
    由聲請人父母繼續居住，不收取任何費用，聲請人則需負擔
    房屋使用費每月8,000元，惟陳宏銓既因無足額現金支付購
    屋款項而同意由聲請人父母無償居住，何以仍得向原所有權
    人即聲請人收取房屋租金，此舉顯與社會常情相悖，且聲請
    人亦無法提出每月確有給付租金之相關證明，難認聲請人確
    有無房屋費用支出，故於計算聲請人個人每月必要生活費時
    ，即應自前開已包括聲請人居住費用在內之每月最低生活費
    用中，扣除相當於房租支出所佔比例（大約為24.36％）。依
    此計算結果，聲請人每月之必要生活費應以11,890元為準【
    計算式：15,719－（15,719×24.36%）＝11,890】，逾此範圍
    難認必要。
  ㈣承上，聲請人平均每月收入19,361元，扣除個人必要支出11,
    890元後，剩餘7,471元，而聲請人目前負債總額為941,677
    元（調卷第28至33頁，包括：永豐銀行、台北富邦銀行、星
    展銀行、台新銀行），扣除富邦人壽、元大人壽保單解約金
    共計150,782元後，以每月所餘逐年清償，至少須約9年【計
    算式：（941,677－150,782）÷7,471÷12≒9】始能清償完畢，
    應認其已不能清償債務。此外，聲請人無擔保或無優先權之
    債務總額未逾12,000,000元，且無消債條例第6條第3項、第
    8條或第46條各款所定駁回更生聲請之事由存在。則聲請人
    聲請更生為有理由，應予准許，爰命司法事務官進行本件更
    生程序。
四、依消債條例第11條第1 項、第45條第1 項、第16條第1 項，
    裁定如主文。
中　　華　　民　　國　 109　　年　　12　　月　　22　　日
              　　民事庭　　法　官　賴寶合
以上正本係照原本作成。
本裁定不得抗告。
中　　華　　民　　國　 109　　年　　12　　月　　22　　日
  　                        書記官　胡美儀